【裁判字號】    97,訴,1731
【裁判日期】    971231
【裁判案由】    違反槍砲彈藥刀械管制條例等
【裁判全文】
臺灣高雄地方法院刑事判決              97年度訴字第1731號
公  訴  人  臺灣高雄地方法院檢察署檢察官
被      告  戊○○
                    （現於臺灣高雄看守所附設勒戒所觀察勒
指定辯護人  本院公設辯護人丁○○
被      告  甲○○
上列被告等因違反槍砲彈藥刀械管制條例等案件，經檢察官提起
公訴（97年度偵字第8366號），本院判決如下：
    主  文
戊○○未經許可，寄藏可發射金屬具有殺傷力之空氣槍，累犯，
處有期徒刑參年貳月，併科罰金新臺幣伍萬元，罰金如易服勞役
，以新臺幣壹仟元折算壹日。扣案之空氣槍壹支（槍枝管制編號
：高鑑0000000000號，含鋼瓶貳瓶），均沒收。又共
同攜帶凶器、踰越安全設備竊盜，累犯，處有期徒刑玖月，扣案
小扳手壹支，沒收。應執行有期徒刑參年陸月，併科罰金新臺幣
伍萬元，罰金如易服勞役，以新臺幣壹仟元折算壹日。扣案之空
氣槍壹支（槍枝管制編號：高鑑0000000000號，含鋼
瓶貳瓶）及小扳手壹支，均沒收。
甲○○共同攜帶凶器、踰越安全設備竊盜，處有期徒刑柒月，扣
案小扳手壹支，沒收。
    事  實
一、戊○○前於86年間因違反肅清煙毒條例案件經本院以86年度
    訴字第496 號判處有期徒刑2 年2 月確定，於86年間因竊盜
    案件經臺灣高等法院高雄分院以86年度上易字第1304號判處
    有期徒刑1 年確定，經接續執行後，於88年8 月19日假釋，
    惟經撤銷假釋，又另於89年間因竊盜案件經臺灣高等法院高
    雄分院以90年度上易字第380 號判決有期徒刑2 年確定，又
    於同年因施用毒品案件，經臺灣屏東地方法院以90年度訴字
    第51號判決有期徙刑10月確定，再於90年間因搶奪案件，經
    臺灣屏東地方法院以90年度訴字第684 號判決有期徙刑1 年
    確定，經接續執行前開殘刑，甫於95年12月9 日縮刑期滿執
    行完畢。詎仍不知悔改，明知具有殺傷力之空氣槍，經政府
    公告列為槍砲彈藥刀械管制條例所管制之物品，未經主管機
    關許可，不得持有寄藏，竟基於寄藏具殺傷力空氣槍之犯意
    ，於97年3 月12日21時許，在屏東縣內埔鄉龍泉村，收受姓
    名年籍不詳綽號「阿弟仔」之人所寄放具殺傷力之空氣槍1
    支（槍枝管制編號高鑑：0000000000號，含鋼瓶二瓶）及鋼
    珠58顆（置於槍枝握把儲藏槽內），未經許可而寄藏上開空
    氣槍。
二、戊○○於97年3 月13日上午，搭乘甲○○駕駛之車牌號碼72
    39-JQ 號自小客車，於同日上午9 時許行經高雄縣旗山鎮東
    昌里南寮巷31號乙○○○住處，乃共同基於意圖為自己不法
    所有之犯意聯絡，由甲○○則在屋外負責把風，戊○○則攜
    帶客觀上足以對人之生命、身體構成威脅，可資認定為兇器
    使用之小扳手1 支，從防火巷爬至該屋2 樓由窗戶進入屋內
    （侵入住宅部分未據告訴），戊○○在2 樓房間內竊得乙○○○所有之DIGLIFE 牌數位數機1 台、MOTORLA 牌V361型之
    行動電動2 支、八卦玉珮1 只、人民幣20元、新臺幣（下同
    ）50元、米黑條紋夾克1 件等價值約5,000 元之財物，戊○○復撥打行動電話要甲○○入內，並下樓開啟該屋後門讓甲○○進入，甲○○進屋後隨與戊○○一同翻找物品，嗣甲○○發現渠二人形跡敗露，即通知戊○○欲一起逃離現場，然
    仍於同日上午9 時30分為據報前往處理之員警所當場逮捕，
    並於戊○○身上扣得小扳手1 支，另於甲○○所駕駛搭載戊○○之車牌號碼7239-JQ 號自小客車內扣得戊○○放置在該
    車內之上開空氣槍1支（槍枝管制編號：高鑑案0000000000
    號、含鋼瓶2 瓶），及置於上開空氣槍握儲藏槽內之鋼珠58
    顆。
三、案經高雄縣政府警察局旗山分局報告臺灣高雄地方法院檢察
    署檢察官偵查起訴。
    理  由
壹、證據能力方面：
一、按被告以外之人於審判外之陳述，雖不符刑事訴訟法第159
    條之1 至第159 條之4 之規定，而經當事人於審判程序同意
    作為證據，法院審酌該言詞陳述或書面陳述作成時之情況，
    認為適當者，亦得為證據；當事人、代理人或辯護人於法院
    調查證據時，知有第159 第1 項不得為證據之情形，而未於
    言詞辯論終結前聲明異議者，視為有前項之同意，刑事訴訟
    法第159 條之5 定有明文。本件所援引之以下各項證據（詳
    後述），固有部分屬傳聞證據，然公訴人、被告及辯護人於
    本院調查證據時，均知有前開第159 第1 項不得為證據之情
    形，且於言詞辯論終結前，均未聲明異議，本院審酌該等證
    據作成時之狀況，並無違法取證之情事，且無不宜作為證據
    之情形，依前開說明，爰認均有證據能力，合先敘明。
二、次按偵查中有關鑑定人之選任及鑑定機關（團體）之囑託，
    依刑事訴訟法第198 條及第208 條之規定，應由檢察官為之
    ，而鑑定人及鑑定機關（團體）實施鑑定或審查之人所為之
    言詞或書面報告，即為傳聞證據之例外，具有證據能力。是
    檢察官對於偵查中之案件，認須實施鑑定者，固應就具體個
    案，選任鑑定人或囑託鑑定機關（團體）為之；但對於司法
    警察機關調查中之案件，或有量大或急迫之情形，為因應實
    務之現實需求，如檢察官針對該類案件之性質，認為當然有
    鑑定之必要者，基於檢察一體原則，得由該管檢察長對於轄
    區內之案件，以事前概括選任鑑定人或囑託鑑定機關（團體
    ）之方式，俾便轄區內之司法警察官、司法警察對於調查中
    之此類案件，得即時送請事前已選任之鑑定人或囑託之鑑定
    機關（團體）實施鑑定。是本件扣案之氣體動力式長槍2 支
    ，係由臺灣高雄地方法院檢察署檢察官於偵查中，以事先概
    括囑託之方式，囑託高雄縣政府警察局旗山分局送請高雄縣
    政府警察局鑑定，其出具之書面鑑定報告，應屬刑事訴訟法
    所定之傳聞例外，當具有證據能力。
貳、實體方面：
一、被告戊○○違反槍砲彈藥刀械管制條例8 條第4 項之罪部分
    ：
  (一)上述被告戊○○未經許可寄藏具殺傷力之空氣槍1 支（槍枝
    管制編號：高鑑0000000000號，含鋼瓶2 瓶）之事實，業經
    被告戊○○坦承不諱，並有上開空氣槍1 枝、鋼瓶2 瓶及鋼
    珠58顆扣案可資佐證。又上開扣案空氣槍1 枝經送請高雄縣
    政府警察局鑑定，該局以性能檢視法及動能測試法進行鑑驗
    ，鑑定結果為：「送鑑槍枝1 枝（槍枝管制編號：高鑑
    000000 0000 號）認係氣體動力式槍枝，以小型高壓鋼瓶內
    氣體為發射動力，經以金屬彈丸測試，其中彈丸（直徑約
    4.5mm 、重0.36公克）之最大發射速度分別為142 公尺／秒
    ，計算其動能分別為3.45焦耳，單位面積動能分別為23.45
    焦耳／平方公分」，此有該局97年3 月15日高縣警鑑字第09
    700000 20 號槍彈鑑定書1 份，照片6 張在卷可據（見偵卷
    第27頁至29 頁） 。
  (二)再者，殺傷力之標準為在最具威力之適當距離，以彈丸可穿
    入人體皮肉層之動能為基準，且殺傷力係屬客觀之事實，與
    刑法上殺人、重傷、傷害等尚涉及行為人主觀上犯意者無關
    ；又根據日本科學警察研究所之研究結果，彈丸單位面積動
    能達20焦耳╱平方公分，即足以穿入人體皮肉層等節，亦有
    上開槍彈鑑定書所檢附之殺傷力定義及相關數據足參。又上
    開空氣槍經鑑驗結果，其發射彈丸面積動能均超過20焦耳╱
    平方公分，已達足以穿入人體皮肉層之標準，故扣案空氣槍
    具有殺傷力之事實，已足認定。
  (三)綜上，足認被告戊○○之自白與事實相符，本案事證明確，
    被告戊○○寄藏具殺傷力、可發射金屬之空氣槍之犯行，犯
    行，堪予認定。
二、被告戊○○及甲○○共同竊盜部分：
    訊據被告戊○○坦承於事實欄二所示時、地攜帶凶器、踰越
    安全設備竊盜，並竊得如事實欄二所載財物之犯行。被告甲○○亦坦承與被告戊○○，於事實欄二所示時、地竊得如事
    實欄二所載之財物之事實，惟辯稱：被告戊○○係開啟後門
    入內竊盜，且不知悉戊○○於行竊之時攜帶有小板手1 支云
    云。然查：
  (一)被告戊○○、被告甲○○於97年3 月13日上午9 時許，至高
    雄縣旗山鎮東昌里南寮巷31號乙○○○住處，由被告甲○○
    在外把風，被告戊○○則攜帶小扳手，從防火巷爬至乙○○○住處2 樓以踰越窗戶之方式進入屋內，竊得如事實欄二所
    載之財物，嗣被告戊○○並下樓開啟該屋後門讓被告甲○○
    入內，一同翻找物品，隨後為警逮捕等事實，業經被告戊○○坦承明確，且被告甲○○亦不否認有與被告戊○○共同竊
    取上述事實欄二所載財物之情，復經被害人乙○○○證述詳
    盡，並有乙○○○具領之贓物認領保管單1 份、竊盜現場照
    片12幀在卷可憑，及小扳手一支扣案可證，堪認屬實。
  (二)被告甲○○雖辯稱：「被告戊○○係開後門入內竊盜」云云
    ，然被告戊○○係從防火巷爬至2 樓由窗戶進入被害人乙○○○屋內竊盜一情，業據被告戊○○證述詳盡（見偵卷7 、
    8 頁，審訴卷第72、73頁），且被告甲○○亦陳稱：「我沒
    有看到被告戊○○從房子的哪邊進去，我只看到被告戊○○
    要開門，因為那時我已經將車開走了，並不確定是從哪個門
    進去」等語（見本院卷43頁），顯見被告甲○○未確切看到
    被告戊○○進入乙○○○住處之方式，參以一般住宅之大門
    、後門均有上鎖之設備，被告戊○○證述因無法開啟後門，
    而另謀他法由窗戶入內之情節，與常情相符，堪認屬實，是
    被告甲○○此部分之辯解尚無可採。
  (三)被告甲○○另辯稱：「不知悉戊○○於行竊之時攜帶有小扳
    手1 支，亦不知被告戊○○係由窗戶進入屋內」云云。然刑
    法上共同正犯之成立要件，係行為人必須有共同犯罪之意思
    聯絡及行為分擔，把風行為之目的在排除犯罪障礙，助成犯
    罪之實現，縱行為人所參與者僅係行為分攤，並非構成要件
    之行為，然既在合同意思範圍內、分擔犯罪行為之一部，仍
    應就全部行為，負有共同正犯之責。又按「共同正犯之所以
    應對其他共同正犯所實施之行為負其全部責任者，以就其行
    為有犯意之聯絡為限，若他犯所實施之行為，超越原計畫之
    範圍，而為其所難預見者，則僅就其所知之程度，令其負責
    任，未可概以共同正犯論」（最高法院94年度2541號判決參
    照），衡諸常情，一般住宅均有門鎖等防盜設備，如無人在
    家，多會予以上鎖，被告甲○○既已知悉被告戊○○欲入屋
    行竊，則對被告戊○○攜帶可破壞防盜設備便利竊盜小扳手
    予以備用，或爬窗入內等竊盜方式，衡諸常情，應屬可預見
    ，且不違其本意，而非超越渠二人之原計畫範圍或難以預見
    ，是被告甲○○既以自己犯罪之意思，於被告戊○○入內行
    竊之時在外為其把風掩護，以利渠等犯罪結果之遂行，且嗣
    亦進入屋內翻尋財物，揆諸前揭說明，被告甲○○自應就被
    告戊○○所實施之全部行為負責，負共同正犯之責。是被告
    甲○○前開辯解亦無可採。至被告戊○○雖證稱：被告甲○○不知攜帶小扳手一事等語（偵卷7 、8 頁）。然被告甲○○是否知悉攜帶小扳手，乃其內心主觀事項，證人戊○○此
    部分之證述乃臆測之詞，自不足為有利被告甲○○之認定。
  (四)綜上，本件事證明確，被告戊○○、甲○○顯有共同攜帶小
    扳手、踰越窗戶竊盜，渠等共同加重竊盜犯行，堪以認定。
三、按槍砲彈藥刀械管制條例第8 條第4 項，係將持有與寄藏行
    為作分別之處罰規定。而寄藏與持有，均係將物置於自己實
    力支配之下，僅寄藏必先有他人之持有行為，而後始為之受
    寄代藏而已，至其藏放時間之長短及有無其他目的，並不影
    響該已成立之罪責。又「寄藏」之受人委託代為保管，其保
    管之本身所為之「持有」，既係「寄藏」之當然結果，法律
    上應僅就「寄藏」行為為包括之評價，不應論以「持有」罪
    （最高法院92年度臺上字第1360、3709號判決意旨參照）。
    被告戊○○寄藏上開可發射金屬具殺傷力之空氣槍1 支，核
    其所為，係犯槍砲彈藥刀械管制條例第8 條第4 項未經許可
    、寄藏可發射金屬具有殺傷力之空氣槍罪。又按刑法第321
    條第1 項第3 款之攜帶兇器竊盜罪，係以行為人攜帶兇器竊
    盜為其加重條件，此所謂兇器，其種類並無限制，凡客觀上
    足對人之生命、身體、安全構成威脅，具有危險性之兇器均
    屬之，且祇須行竊時攜帶此種具有危險性之兇器為已足，並
    不以攜帶之初有行兇之意圖為必要（最高法院79年台上字第
    5253號判例意旨參考）。扣案小扳手一支，經本院勘驗結果
    ：總長13公分，金屬材質，有本院勘驗筆錄1 份在卷可證（
    見本院卷49頁），客觀上足對人之生命、身體、安全構成威
    脅，自為凶器無訛。又按刑法第321 條第1 項第2 款所謂安
    全設備，係指門扇牆垣以外，依社會通常觀念足認為防盜之
    設備而言（最高法院55年台上字第547 號判例意旨參照），
    如門鎖、窗戶等皆屬之，被告戊○○由窗戶進入乙○○○住
    處之行為，當屬踰越安全設備之行為無訛，是以被告戊○○
    、甲○○共同攜帶小扳手，踰越窗戶之安全設備竊盜，核渠
    等所為，係犯刑法第321 條第1 項第2 款、第3 款之攜帶兇
    器、踰越安全設備竊盜罪。被告戊○○、甲○○，就上述攜
    帶兇器、踰越安全設備竊盜犯行，有犯意之聯絡及行為之分
    擔，均為共同正犯。被告甲○○應係犯攜帶兇器、踰越安全
    設備竊盜罪，檢察官認係犯普通竊盜罪，容有誤會，惟起訴
    基本社會事實同一，起訴法條應予變更。又檢察官於起訴書
    已論及被告戊○○踰越窗戶入內竊盜之事實，惟於起訴法條
    漏未論列刑法第321 條第1 項第2 款之條文，自應予補充。
    被告戊○○所犯上開二罪間，犯意各別，行為各殊，應分論
    併罰之。被告戊○○前有如事實欄所載犯罪科刑及執行情形
    ，此有臺灣高等法院被告前案紀錄表1 份在卷可參，其於受
    徒刑執行完畢後，5 年以內故意再犯本件有期徒刑以上之罪
    ，為累犯，應依刑法第47條第1 項規定加重其刑。本院審酌
    被告戊○○素行非佳，未經許可持有可發射金屬具殺傷力之
    空氣槍，對於他人生命、身體以及社會治安造成潛在之危險
    與不安，實有可議，及被告戊○○持有期間短暫，亦未持之
    犯案；又被告戊○○、甲○○不思以己力獲取所需，竟任意
    攜帶凶器、踰越安全設備竊取他人財物，造成他人財物上之
    損害，所為實屬不該，所竊得之財物，價值約5,000 元，並
    非鉅額，復已歸還被害人，有贓物認領保管單1 份可參，所
    生損害業已減輕；並考量被告戊○○犯後坦承犯行，態度良
    好，被告甲○○犯後坦承部分犯行，態度尚可，及被告戊○○、甲○○就加重竊盜部分各自參與之程度，等一切情狀，
    各量處如主文所示之刑，並就被告戊○○所處罰金刑部分，
    諭知易服勞役之折算標準，及定應執行刑。扣案可發射金屬
    具殺傷力之空氣槍1 枝（槍枝管制編號：高鑑0000000000號
    ，含鋼瓶2 瓶），為違禁物，應依刑法第38條第1 項第1 款
    規定宣告沒收。又鋼珠58顆（置於槍枝握把儲藏槽內），係
    一般適用之鋼珠，非違禁品，亦非該空氣槍之附屬品，且非
    被告戊○○所有之物，不予宣告沒收。又扣案小扳手1 支，
    為被告戊○○所有，供被告戊○○、甲○○本件竊盜所用之
    物，為被告戊○○所坦承不諱，依刑法第38條第1 項第2款
    規定宣告沒收。至扣案手套1 雙、破壞剪1 支、砂輪切割機
    1 台、壓力剪1 支，雖分為被告戊○○、甲○○所有，然均
    非供本件竊盜所用之物，均不予宣告沒收。
據上論斷，應依刑事訴訟法第299 條第1 項前段、第300 條、槍
砲彈藥刀械管制條例第8 條第4 項，刑法第11條前段、第28條、
第321 條第1 項第2 款、第3 款、第47條第1 項、第42條第3 項
前段、第38條第1 項第1 款、第2 款、第51條第5 款，判決如主
文。
本案經檢察官丙○○到庭執行職務。
中    華    民    國    97    年    12    月    31    日
                  刑事第三庭    審判長法  官  黃三友
                                      法  官  何佩陵
                                      法  官  陳億芳
以上正本證明與原本無異。
如不服本判決應於收受判決後10日內向本院提出上訴書狀，並應
敘述具體理由。其未敘述上訴理由者，應於上訴期間屆滿後20日
內向本院補提理由書(均須按他造當事人之人數附繕本)「切勿逕
送上級法院」。
中    華    民    國    97    年    12    月    31    日
                                      書記官  林靜慧
附錄本案論罪科刑法條：
槍砲彈藥刀械管制條例第8條
未經許可，製造、販賣或運輸鋼筆槍、瓦斯槍、麻醉槍、獵槍、
空氣槍或第4 條第1 項第1 款所定其他可發射金屬或子彈具有殺
傷力之各式槍砲者，處無期徒刑或5 年以上有期徒刑，併科新臺
幣1 千萬元以下罰金。
未經許可，轉讓、出租或出借前項所列槍枝者，處5 年以上有期
徒刑，併科新臺幣 1千萬元以下罰金。
意圖供自己或他人犯罪之用，而犯前二項之罪者，處無期徒刑或
 7年以上有期徒刑，併科新臺幣1 千萬元以下罰金。
未經許可，持有、寄藏或意圖販賣而陳列第1項所列槍枝者，處3
年以上10年以下有期徒刑，併科新臺幣700 萬元以下罰金。
第1 項至第3 項之未遂犯罰之。
中華民國刑法第321 條（加重竊盜罪）
犯竊盜罪而有左列情形之一者，處6 月以上、5 年以下有期徒刑
：
一、於夜間侵入住宅或有人居住之建築物、船艦或隱匿其內而犯
    之者。
二、毀越門扇、牆垣或其他安全設備而犯之者。
三、攜帶兇器而犯之者。
四、結夥三人以上而犯之者。
五、乘火災、水災或其他災害之際而犯之者。
六、在車站或埠頭而犯之者。
前項之未遂犯罰之。


司法院資訊處製作；財團法人民間司法改革基金會備份。
